【裁判字號】    90,自緝,30
【裁判日期】    900731
【裁判案由】    詐欺
【裁判全文】
臺灣高雄地方法院刑事判決                            九十年度自緝字第三號
    自  訴  人  佳昌漁業股份有限公司
    法定代理人  乙○○
    自訴代理人  丙○○○
    被      告  丁○○
右列被告因詐欺案件，經自訴人提起自訴，甲○判決如左：
    主  文
丁○○無罪。
    理  由
一、自訴意旨略以：被告丁○○曾於民國八十一年間受雇於自訴人佳昌漁業股份有限
    公司，擔任自訴人公司所屬佳昌一０一號漁船二副之職，保證如向公司預領薪資
    願隨船出港作業，否則將加倍賠償。被告乃於八十一年九月間起，陸續向自訴人
    公司借支總計新台幣（下同）二十萬元，惟事後即避不見面，且未隨船出港作業
    ，借支款項亦未清償，因認被告涉犯刑法第三百三十九條第一項詐欺罪嫌。
二、按犯罪事實應依證據認定之，無證據不得推定其犯罪事實，刑事訴訟法第一百五
    十四條定有明文。又認定不利於被告之事實，須依積極證據，苟積極證據不足為
    不利於被告事實之認定時，即應為有利於被告之認定，更不必有何有利之證據。
    另刑事訴訟法上所謂認定犯罪事實之證據，係指足以認定被告確有犯罪行為之積
    極證據而言，該項證據自須適合於被告犯罪事實之認定，始得採為斷罪資料（最
    高法院三十年上字第八一六號判例、最高法院二十九年上字第三一０五號判例參
    照）。又刑法第三百三十九條第一項詐欺罪之成立，以行為人意圖為自己或第三
    人不法所有，以詐術使人將本人或第三人之物交付為要件，而所謂以詐術使人交
    付，必須被詐欺人因其詐術而陷於錯誤，若其所用之方法，不能認為詐術，亦不
    致使人陷於錯誤，即不構成該罪，最高法院四十六年台上字第二六○號判例亦著
    有明文。另於債務不履行之情形，債務人是否有詐欺之故意及施用詐術，係以行
    為時為判斷之時點，如行為人初無詐欺之故意及使用詐術，嗣後因經濟情況改變
    或其他因素，而未按契約返還借款或其他債務者，則與詐欺之犯行無涉。
三、自訴人認被告涉犯刑法第三百三十九條第一項詐欺罪嫌，無非係以船員雇用契約
    書、存證信函、佳昌一０一號漁船出港借支明細表為其論罪之依據。訊據被告丁
    ○○固不諱言有於八十一年間受雇於自訴人公司，擔任自訴人公司所屬佳昌一０
    一號漁船二副之職，曾自同年九月間起陸續預領薪資，然事後未隨船出港作業，
    亦未償還借支款項之事實，惟堅決否認有何詐欺犯行，辯稱：當時係因丈母娘黃
    素津得白血病住院，遂向自訴人公司借款，後因其與妻子戊○○均在醫院看顧黃
    素津，因而未隨船出港等語。
四、經查：被告曾於八十一年任職自訴人公司之二個月期間，曾分別於九月十日、十
    七日、二十一日陸續借支共二十萬元，然並未於同年九月下旬隨佳昌一０一號漁
    船出港之事實，固據自訴代理人丙○○○於甲○審理時指訴綦詳，並提出船員雇
    用契約書、支票、佳昌一０一號漁船出港借支明細表為證，惟自訴人公司本即存
    有借款予船員之情形，即於船長表示同意時會應允借款，且將行出港船員依照慣
    例亦可向自訴人公司借款之情，為自訴代理人陳稱明確，足認依自訴人公司慣例
    ，被告本得以其船員身分借款，又被告之丈母娘黃素津於八十一年九月十二日至
    二十三日、九月二十七日至十月二十二日，均因急性骨髓性白血病而住院治療，
    該段期間恰逢佳昌一０一號漁船出港期間等節，有長庚紀念醫院診斷證明書一紙
    附卷可稽，證人即被告之妻戊○○並於甲○審理中證稱：其母親自八十年間開始
    發燒不退，後來檢查得知為白血病，被告對其母親頗為孝順，其母親生病住院期
    間被告有在醫院幫忙照顧，醫藥費用亦由被告幫忙張羅等語，自訴代理人亦陳稱
    ：因被告表示母親生病需要用錢，公司乃基於幫助員工之立場而借款等語在卷，
    顯見被告辯稱係因丈母娘黃素津住院而向自訴人公司借款，且因在醫院照顧黃素
    津而未隨船出港等語，應屬可採。被告當時既係依循自訴人公司慣例而借款，事
    後復係因丈母娘住院需人照料而未隨船出港，則其借款之行為，自無何不法所有
    意圖可言，亦無何施用詐術之行為。此外，甲○復查無其他積極證據足資審認被
    告有何自訴人所指之詐欺犯行，揆諸前揭法條及判例意旨，依法自應為被告無罪
    之諭知。
五、前揭被告被訴詐欺部分既經甲○諭知無罪，則公訴人以與本案具有連續犯之裁判
    上一罪關係而移送併案審理之九十年度偵緝字第六九０號案件，即與本案無何連
    續犯之裁判上一罪關係，甲○依法自不得予以審理，應退回由檢察官另行偵辦，
    併此敘明。
據上論斷，應依刑事訴訟法第三百四十三條、第三百零一條第一項，判決如主文。
中      華      民      國      九十    年      七      月    三十一    日
                                  臺灣高雄地方法院刑事第一庭
                                          法  官  黃  悅  璇
右正本證明與原本無異。
如不服本判決，應於判決送達後十日內，向甲○提出上訴狀。
                                          書記官  沈      蘊
中     華     民     國       九十      年      八      月      一      日


司法院資訊處製作；財團法人民間司法改革基金會備份。
